最高法院刑事裁定　　　　　　　九十六年度台抗字第四八六號
抗　告　人　甲○○
選任辯護人　李文平律師
上列抗告人因殺人案件，不服台灣高等法院花蓮分院中華民國九
十六年七月二十一日再執行羈押之裁定（九十六年度抗更(一)字第
一號），提起抗告，本院裁定如下：
    主  文
抗告駁回。
    理  由
本件原裁定以：抗告人甲○○因殺人案件，前經原審法院更(一)審
以其所犯最輕本刑為五年以上有期徒刑之罪，且犯罪嫌疑重大，
有羈押之必要而諭知羈押。但抗告人以其患有「鼻中隔彎曲」，
經醫囑需手術治療，乃以現罹疾病非保外治療不能痊癒為由，聲
請具保停止羈押，原審法院更(一)審以抗告人之聲請有理由，遂於
民國九十五年九月二十九日准予具保停止羈押而開釋。然抗告人
獲釋以迄原審法院於九十六年七月二十一日再執行羈押，將近十
個月（原裁定記載為已逾八個月）時間，並未就醫接受「鼻中隔
彎曲」手術，參以台灣花蓮看守所九十五年九月十三日花所衛字
第九五○○○三○九九號函覆原審法院更(一)審即敘明：甲○○所
罹患「鼻中隔彎曲」，本可「戒護」外醫手術治療，惟因其欠繳
健保費，導致該手術費用需十餘萬元（新台幣，下同），所方無
法負擔等語；足見原審法院更(一)審准予抗告人具保停止羈押，便
於在外開刀，已網開一面。乃抗告人經具保停止羈押後，長達將
近十個月時間，並未就醫開刀，已違反具保停止羈押之目的，其
具保停止羈押之原因應已消滅。抗告人雖辯稱：伊具保停止羈押
後，旋即就醫，但醫生指伊尚患有良性腫瘤，不宜開刀；而伊具
保停止羈押以迄九十六年六月間，共住院十餘次，每次住院一天
，做斷層掃瞄，目前則以施打肌肉擴張劑方式治療，均自費，已
花費一萬多元等語。姑且不問抗告人所云無資力繳交健保費，卻
長時間自費就醫一節是否屬實，其既僅須以施打肌肉擴張劑方式
治療，則門診治療即屬適當治療方式，縱有再做斷層掃瞄之必要
，亦非不可由押所（看守所）戒護就醫；是抗告人現罹疾病即無
不保外治療顯難痊癒之情形。從而，原審法院認抗告人有再羈押
之原因及必要，復有刑事訴訟法第一百十七條第一項第五款原停
止羈押原因已消滅之情形，乃裁定再執行羈押；經核於法尚無違
誤。抗告人抗告意旨略以：(一)、抗告人具保停止羈押後即就醫診
治，須依醫師專業評估，始能決定開刀時間及經費，非抗告人所
能左右，更非抗告人故意拖延手術時間，原審法院僅因抗告人迄
未開刀，即為不利抗告人之認定，殊有未洽。(二)、抗告人鼻咽部
目前有腫瘤三公分，造成呼吸阻塞，病況尚未治癒，仍需保外就
醫，原審法院未查明實情，再執行羈押，將危害抗告人之生命安
全，原裁定顯屬違法。(三)、最高法院於九十六年七月十九日，以
裁定撤銷原再羈押裁定發回更審時，該原再羈押裁定即屬無效之
裁定，原審法院未立即將抗告人釋放，且未詳細查證即裁定再羈
押抗告人，自有可議。(四)、抗告人是否罹患疾病及如何醫治，均
屬專業認定之事實問題，原審法院未採信專業醫師建議，逕行認
定抗告人只須門診治療，即再執行羈押，亦有違採證法則。(五)、
抗告人具保停止羈押後，不惟持續治病，且對原審法院之傳訊均
準時到庭，對所犯罪行復坦承不諱，無串證逃亡之虞，要無非執
行羈押顯難進行追訴處罰之情形；抗告人疾病尚未痊癒，原審法
院即再執行羈押，難謂適法。(六)、刑事訴訟法第一百十四條第三
款所謂羈押之被告現罹疾病，非保外治療顯難痊癒者，係指該羈
押之被告現在罹有疾病，非離開看守所，在外治療，無法使之痊
癒復原而言，至於所犯疾病之輕重，有無生命危險，均非該條款
所規範之事項；原審法院不察，徒以抗告人得以戒護門診治療，
即再執行羈押，明顯違反刑事訴訟法第二條之規定。(七)、原審法
院開羈押庭，係臨時提訊抗告人，亦未依刑事訴訟法第九十五條
規定，告知抗告人再執行羈押所依據之事實，復未通知抗告人之
辯護人到庭，剝奪抗告人憲法保障之訴訟權，難謂無濫權違法羈
押之嫌，原裁定顯然違背法令等語。惟按抗告人犯罪嫌疑是否重
大，有無再執行羈押之必要，俱屬事實問題，審理事實之法院本
有審酌之職權。又刑事訴訟法第一百十四條第三款規定之「現罹
疾病，非保外治療顯難痊癒」，係指羈押之被告所患疾病因羈押
而有不能治癒之虞而言，並非以有無生命危險之虞為是否停止羈
押之判斷標準。原裁定已說明抗告人罹患「鼻中隔彎曲」，可「
戒護」外醫手術治療，惟因抗告人欠繳健保費，而該項手術費用
十餘萬元，非羈押之台灣花蓮看守所所能負擔，原法院更(一)審始
網開一面，准予具保停止羈押，方便其在外開刀。詎抗告人具保
停止羈押後，在長達將近十個月時間，未就醫開刀，違反具保停
止羈押之目的，其停止羈押之原因應已消滅，且該疾病既只須施
打肌肉擴張劑，則門診治療即為適當方式，縱有再做斷層掃瞄之
必要，亦非不可由押所戒護就醫，其現罹疾病即非屬不保外治療
顯難痊癒情形，抗告人之病情，核與刑事訴訟法第一百十四條第
三款規定之要件不符，原審法院再執行羈押，尚難指為違法。又
原審法院係於九十六年七月二十一日下午四時，始收受本院九十
六年度台抗字第三四一號裁定正本及卷證資料，是日為星期六，
為例假日，原審法院限於時效，臨時提訊抗告人，依法告知抗告
人刑事訴訟法第九十五條規定事項，雖未及通知抗告人在第二審
選任之辯護人到庭陳述，但原審法院於九十六年六月十四日審理
期日，當庭諭知再執行羈押抗告人時，抗告人之選任辯護人簡燦
賢律師在場執行辯護職務，已予抗告人充分之防禦權。再本件臨
時提訊後仍諭知再執行羈押，所依據之再羈押理由與前次相同，
有押票回證一紙在卷足據。雖未及通知抗告人之選任辯護人到庭
陳述，但對抗告人之防禦權，尚不足生影響。從而，原審法院再
執行羈押，核無違背法令可言。抗告意旨仍執前詞指摘原裁定不
當，係就事實審法院審判職權之適法行使而為指摘，洵無理由，
應予駁回。又本院為法律審，抗告人提出財團法人佛教慈濟綜合
醫院診斷證明書，請求查明抗告人病情是否仍有手術治療之必要
性，無從調查審酌，附為敘明。
據上論結，應依刑事訴訟法第四百十二條，裁定如主文。
中　　華　　民　　國　九十六　年　　九　　月  二十八  日
                      最高法院刑事第十一庭
                          審判長法官  林　永　茂
                                法官  洪　文　章
                                法官  蘇　振　堂
                                法官  蕭　仰　歸
                                法官  何　菁　莪
      本件正本證明與原本無異
                                      書  記  官
中　　華　　民　　國　九十六　年　　十　　月　　一　　日
                                                 H
